臺灣高等法院臺中分院刑事裁定
111年度毒抗字第668號
抗  告  人  
即  被  告  盧安樂





上列抗告人即被告因違反毒品危害防制條例案件，經檢察官聲請
強制戒治，不服臺灣臺中地方法院111年度毒聲字第611號，中華
民國111年6月16日所為之裁定（聲請案號：臺灣臺中地方檢察署
111年度聲戒字第57號、110年度毒偵字第3879號），提起抗告，
本院裁定如下：
    主  文
抗告駁回。
    理  由
一、抗告人即被告甲○○（下簡稱抗告人）之抗告意旨略以：抗告
    人之前科紀錄係17年來所犯，已遭判刑並處罰，然而將這17
    年過錯加算在戒治分數，有所不公；而抗告人在所內表現除
    吃飯睡覺外，唯一作息就是抄經，並無其他違反勒戒所規定
    之情事，可調閱監視器佐證。抗告人在社會中有穩定之公司
    ，與股東合夥生意，然因抗告人長期無操作公司因而休業；
    抗告人係因老婆與媽媽間婆媳失和，致使原完整的家庭破裂
    ，因而吸食安非他命，前妻深表後悔，母親也有到勒戒所來
    接見，婆媳問題已解決。而抗告人之父親長期居住在長照中
    心，尚欠費中，母親一人獨居，有申請社工到府訪視，12歲
    女兒罹患憂鬱症暫住小舅家，抗告人深知自己違反毒品犯行
    ，接到執行單即自行前往報到，是真心想要戒除毒癮，且抗
    告人尚有雙親稚子待抗告人返家改善生活，實在沒有時間可
    以浪費，因而提起抗告等語。
二、按觀察、勒戒後，檢察官或少年法院（地方法院少年法庭）
    依據勒戒處所之陳報，認受觀察、勒戒人有繼續施用毒品傾
    向者，檢察官應聲請法院裁定或由少年法院（地方法院少年
    法庭）裁定令入戒治處所強制戒治，其期間為6個月以上，
    至無繼續強制戒治之必要為止，但最長不得逾1年，毒品危
    害防制條例第20條第2項定有明文。次按有無繼續施用毒品
    傾向之評估標準，並非完全以受勒戒人勒戒後之結果為準，
    勒戒前之各種情況，仍應作為評估之依據，依勒戒處所評分
    說明手冊規定，係以前科紀錄與行為表現、臨床評估、社會
    穩定度，三項合併計算分數，每一大項皆有靜態因子與動態
    因子。而關於有無繼續施用毒品傾向之評估標準，法務部業
    於民國110年3月26日以法矯字第11006001760號函修正頒布
    「有無繼續施用毒品傾向評估標準紀錄表」、「有無繼續施
    用毒品傾向評估標準評分說明手冊」，上開評分說明手冊載
    明判定之原則：「受觀察勒戒人入所後，經過2週時間的觀
    察、勒戒，由處所及醫療人員依據其各項紀錄、資料及觀察
    勒戒期間之行為表現，加以評分。在勒戒人入所4至6週後，
    可再做一次評估以做必要之評分修正。每一大項皆有靜態因
    子與動態因子。先以靜態因子分數評分，靜態因子分數總分
    在60分（含）以上為『有繼續施用毒品傾向』；60分以下，與
    動態因子分數相加，如果總分在60分（含）以上，為『有繼
    續施用毒品傾向』」，又評估標準紀錄表及說明手冊中「前
    科紀錄與行為表現」之第1題及第3題之計分方式修正如下(
    餘無修正)：㈠第1項「毒品犯罪相關司法紀錄」：計分方式
    修正為每筆(次)5分，總分上限為10分；㈡第3項「其他犯罪
    相關紀錄」：計分方式修正為每筆（次）2分，總分上限為1
    0分。故有無「繼續施用毒品傾向」，係依具體個案之臨床
    實務及相關事證等情綜合判定，有其相當之專業依據及標準
    ，且涉及專門醫學，又衡酌強制戒治之目的，係為協助施用
    毒品者戒斷毒品之心癮及身癮所為之一種保安處分類型，而
    該評估標準係將與判斷有無繼續施用傾向之相關因素加以列
    舉及量化，適用於每一位受觀察、勒戒處分之人，具一致性
    、普遍性、客觀性，以利執法者判定受勒戒人有無繼續施用
    毒品傾向，倘其評估由形式上觀察，無擅斷或濫權等明顯不
    當情事，法院應予尊重。
三、經查：
　㈠抗告人前因施用第二級毒品案件，經原審法院以111年度毒聲
    字第162號裁定應送勒戒處所觀察、勒戒後，自111年4月26
    日起入法務部矯正署臺中戒治所附設勒戒處所執行觀察、勒
    戒，經法務部矯正署臺中戒治所附設勒戒處所評分人員於11
    1年5月26日評分結果，認被告⑴前科記錄與行為表現得30分
    （靜態因子：毒品犯罪相關司法紀錄6筆，上限10分，得分1
    0分，首次毒品犯罪年齡為20歲以下，上限10分，得分10分
    ，其他犯罪相關紀錄4筆，上限10分，得分8分，共計28分；
    動態因子：持續於所內抽菸，得分2分），⑵臨床評估得32分
    （靜態因子：有海洛因、安非他命之多重毒品濫用，上限10
    分，得分10分，有菸種類濫用，上限6分，得分2分，使用期
    間超過1年，上限10分，得分10分，共計22分；動態因子：
    疑似有精神疾病共病（depression），上限10分，得分5分
    ，臨床綜合評估偏重，上限7分，得分5分，共計10分），⑶
    社會穩定度得0分（靜態因子：有開人力派遣公司之全職工
    作、家人無藥物濫用，得分0分；靜態因子：入所後有家人
    訪視3次、出所後與家人同住，得分0分，共計0分）；以上⑴
    至⑶項合計62分（其中靜態因子分數共計50分、動態因子分
    數共計12分），綜合判斷為「有繼續施用毒品傾向」，此觀
    法務部矯正署臺中看守所111年5月27日中戒所衛字第111100
    02410號函所檢附111年5月26日「有無繼續施用毒品傾向證
    明書」及「有無繼續施用毒品傾向評估標準紀錄表」等自明
    。而上開評估除詳列各項靜態因子、動態因子之細目外，並
    有各細目之配分、計算及上限，且均係勒戒處所醫師及相關
    專業知識經驗人士，依據其臨床實務及具體事證，在執行觀
    察、勒戒期間，依主管機關即法務部訂頒之評估基準進行，
    依其專業知識經驗，評估抗告人之人格特質、臨床徵候、環
    境相關因素所為之綜合判斷，不僅有實證依據，更有客觀標
    準得以評比，尚非評估之醫師所得主觀擅斷，具有科學驗證
    所得之結論，並非一罪多罰，且在客觀上並無逾越裁量標準
    ，自得憑以判斷抗告人有無繼續施用毒品傾向，依上說明，
    法院宜予尊重，又前開各項分數之計算並無錯漏，且係經依
    前揭修正後之評估標準予以評定後，總得分在60分以上，則
    抗告人確有繼續施用毒品之傾向，而達應施以強制戒治之標
    準。
　㈡毒品施用者因具有病患性犯人特質，對其施以觀察、勒戒或
    強制戒治之保安處分，旨在於幫助施用毒品者戒除毒癮，處
    分之性質非為懲戒行為人，而係為消滅其再次施用毒品之危
    險性，採以觀察、勒戒方式戒除其身癮，及以強制戒治方式
    戒除其心癮之措施，在評估有無繼續施用毒品傾向時，納入
    施用者此前之毒品等前案紀錄作為指標，可以反應施用毒品
    歷史紀錄，其是否能遵守法律規範的性格，以及脫離毒品影
    響之可能性，且通案列計一致但比重不同之分數（毒品犯罪
    相關司法紀錄每筆5分，其他犯罪相關紀錄每筆2分，各自上
    限10分之限制)，再為個案上之統計與分數加總，最後得出
    有繼續施用毒品傾向之結論而認施用者有強制戒治之必要，
    有其本質考量及合理之關連性，且受評估者之毒品犯罪或其
    他犯罪相關前科紀錄，客觀上反應出其沾染毒品之種類、時
    間、毒癮程度、行為態樣、外在影響環境、可能誘發其他犯
    罪等情狀，自足以作為評估其是否有繼續施用毒品傾向之標
    準，故將該等司法紀錄列為評分項目，並無不當。況關於毒
    品犯罪相關司法紀錄及其他犯罪相關紀錄，依修正後之評估
    標準，均設有上限10分，本件抗告人既係依110年3月26日新
    修正之評估標準所做成，其中前案紀錄所占比重已有設限，
    相當程度減緩前科紀錄之影響性。再者，「有無繼續施用毒
    品傾向評估標準紀錄表」內項目之評價及計分方式，應屬法
    務部所屬矯正機關針對各項動態及靜態因子審慎考量，再細
    分出之評量依據，乃落實禁絕毒害之刑事政策所必要，無論
    其評量項目及計分標準是否合宜，既係一體適用於全體受處
    分人，究非單獨針對抗告人個人所為之差別待遇，自不得率
    指評分結果與有無繼續施用毒品之傾向欠缺關聯性，或謂其
    對於抗告人有失公平而有應撤銷原審裁定之情形。由此可知
    ，上開評定結果將前科紀錄納為評分標準係有其正當性及合
    理性，且已透過設定分數上限避免有過苛之情形，並一體適
    用於全體受處分人。是抗告人所稱將其17年犯罪前科列計，
    有所不公等語，實有未洽，要無足採。
　㈢抗告人另陳其觀察勒戒期間，均依所內相關規定，無違規紀
    錄、有穩定工作、家人有到所訪視等節，本屬前揭評估標準
    紀錄表中「前科紀錄與行為表現」項下之「所內行為表現」
    之動態因子，以及「社會穩定度」項下之靜態及動態因子，
    業經評估時予以考量，且各該部分之得分均為0分，是評估
    標準紀錄表之記載與抗告人所指相符，自屬無誤，亦無影響
    前述「有繼續施用毒品傾向」之評定。
　㈣至抗告人雖以其有年邁雙親及稚子需扶養，期能早日返家等
    情，提起本件抗告。然此情由並非屬本案裁定令入戒治處所
    強制戒治所應考量之事由，而無可審酌，縱認抗告人所陳家
    況屬實，亦無從動搖前揭評估結論或法院所為之裁定；抗告
    人如確有安頓家人之需求，自得另尋求社政單位協調處理，
    併此敘明。
四、綜上，抗告人經原審裁定入勒戒處所觀察、勒戒後，經評估
    認定有繼續施用毒品之傾向，原審以檢察官聲請並無不合，
    依毒品危害防制條例第20條第2項後段規定，裁定令入戒治
    處所強制戒治，其期間為6個月以上，至無繼續強制戒治之
    必要為止，但最長不得逾1年，經核並無違誤。從而，抗告
    人仍執前詞指摘原裁定為不當，均難認有理由，應予駁回。
五、據上論斷，依刑事訴訟法第412條，裁定如主文。
中　　華　　民　　國　　111 　年　　7 　　月　　18　　日
           刑事第七庭     審判長法  官  梁  堯  銘
                                法  官  張  智  雄
                                法  官  王  鏗  普
以上正本證明與原本無異。
不得再抗告。
                                書記官　王　朔　姿
　　　　　　　　　　　　　　　　
中　　華　　民　　國　　111 　年　　7 　　月　　18　　日